【裁判字號】    98,上易,927
【裁判日期】    990831
【裁判案由】    減少價金
【裁判全文】
臺灣高等法院民事判決                 98年度上易字第927號
上  訴  人  乙○○
被  上訴人  甲○○
訴訟代理人  陳俊宏律師
上列當事人間減少價金事件，上訴人對於中華民國98年8月7日台
灣台北地方法院97年度訴字第4465號第一審判決提起上訴，經本
院於99年8月10日言詞辯論終結，判決如下：
    主  文
原判決所命上訴人給付之金額超過新台幣參拾肆萬肆仟伍佰參拾
捌元本息之訴部分，及該部分假執行之宣告暨命上訴人負擔訴訟
費用之裁判均廢棄。
上開廢棄部分，被上訴人在第一審之訴及假執行之聲請均駁回。
其餘上訴駁回。
第一、二審訴訟費用由被上訴人負擔二十五分之十九，餘由上訴
人負擔。
    事  實  及  理  由
一、本件上訴人聲明求為判決：
   （一）原判決關於不利上訴人部分廢棄。
   （二）上開廢棄部分， 被上訴人在第一審之訴及假執行之聲
         請均駁回。
    被上訴人聲明求為判決：上訴駁回。
二、被上訴人起訴主張：伊於民國（下同）96 年9月17日，經由
    訴外人信義房屋仲介股份有限公司（下稱信義房屋公司）仲
    介，以新台幣（下同）1,258 萬元，向上訴人買受坐落臺北
    縣新店市○○段444地號土地所有權應有部分10萬分之1,900
    （下稱系爭土地）及其地上建物即門牌號臺北縣新店市○○
    路32之3號5樓房屋（下稱系爭房屋）。於97年1月3日交屋後
    ，伊進行裝潢拆除天花板時，發現鋼筋裸露鏽蝕、漏水等情
    形，經鑑定認為系爭房屋混凝土氯離子含量超過國家CNS 標
    準（即俗稱海砂屋），顯為重大瑕疵。惟經伊以存證信函及
    由信義房屋公司通知上訴人，均未獲置理。又信義房屋公司
    曾委託柏登不動產估價師事務所鑑定結果認為系爭房地之價
    值因此減損144萬6,000元等情，爰依民法第359 條瑕疵擔保
    減少價金請求權之規定，求為命上訴人給付144萬6,000元及
    自起訴狀繕本送達之翌日即97年7月8日起至清償日止，按年
    息百分之5 計算利息之判決。（原審判命上訴人給付被上訴
    人137萬9,818元本息；而駁回被上訴人其餘之請求。上訴人
    就其敗訴部分聲明不服，提起上訴；而被上訴人就其敗訴部
    分，未據聲明不服，已告確定。）
    上訴人則以：伊不知系爭房屋係海砂屋，且伊於簽約時有建
    議被上訴人檢測氯離子含量，為被上訴人所拒絕，嗣被上訴
    人於發現氯離子含量過高，並應即解除契約，不應予以裝潢
    ，並增加樓頂違建範圍，且目前系爭房屋已增值甚多，被上
    訴人再要求伊賠償，實不合理，況系爭土地部分並無瑕疵等
    語，資為抗辯。
三、按物之出賣人對於買受人，應擔保其物依第373 條之規定危
    險移轉於買受人時無滅失或減少其價值之瑕疵；次按買賣因
    物有瑕疵，而出賣人依前五條之規定，應負擔保之責者，買
    受人得解除其契約或請求減少價金，同法第354條第1項、第
    359條前段分別定有明文。
四、經查被上訴人於96 年9月17日經由訴外人信義房屋公司仲介
    ，以總價金1,258 萬元向上訴人買受系爭房地之事實，有不
    動產買賣合約書（下稱系爭買賣合約書─見原審卷第8-15頁
    ）可證，且為兩造所不爭執，自堪信為真實。又被上訴人於
    系爭房屋交屋後進行裝潢時，發現天花板處有鋼筋裸露鏽蝕
    及漏水之情形，經原審囑託台灣省土木技師公會派員就系爭
    房屋之氯離子含量為鑑定，於鑑定過程中就系爭房屋之版、
    牆、樑部鑽心取樣，共計採取三個試體，經儀鴻科技實驗有
    限公司台南實驗室進行混凝土中氯離子含量試驗結果認為版
    混凝土氯離子含量為0.4532 kg/立方公尺，牆混凝土氯離子
    含量為1.2918kg/立方公尺，樑混凝土氯離子含量為1.1324k
    g/立方公尺，均超過91年9月23日修訂之我國國家標準CNS總
    號1240類號A2029規定0.3 公斤/立方公尺，有台灣省土木技
    師公會鑑定報告可證（見外放證物），且為上訴人所不爭執
    。是被上訴人主張系爭房屋因混凝土氯離子含量超過國家CN
    S標準，具有重大瑕疵，應屬可取。
五、上訴人雖抗辯兩造於簽訂系爭買賣合約書時，本應即檢測氯
    離子含量，然信義房屋公司認為不必檢測，而被上訴人亦認
    為不需檢測，故所生損害應由兩造及信義房屋公司共同負擔
    云云。惟查，觀之卷附系爭買賣合約書已於第16條第2項第2
    款，明白約定被上訴人得於訂約後檢測系爭房屋之氯離子含
    量，於氯離子含量超過標準時，被上訴人得解除契約（見原
    審卷第8-15頁）。顯見並未免除或減輕上訴人就此部分所生
    之瑕疵擔保責任。
六、系爭房屋之鋼筋混凝土中最大水溶性氯離子含量標準超過國
    家標準，已如上述，如無適當之處理，長期會造成結構鋼筋
    鏽蝕、混凝土剝落之疑慮，影響居住安全，難謂符合房屋之
    通常效用。是被上訴人依民法359 條之規定，請求減少價金
    ，自屬有據。
七、系爭房屋曾經柏登不動產估價師事務所估價鑑定結果認為氯
    離子含量超過標準，減損13.25%之價值，有該估價報告書足
    稽（見原審卷第21頁）。而依據兩造所簽訂之系爭買賣合約
    書載明買賣標的包括坐落於台北縣新店市○○段444 地號，
    面積1557.81平方公尺，應有部分1,900/100,000之土地，及
    651建號之建物即門牌號碼為台北縣新店市○○路32-3號5樓
    建物所有權全部及673建號之建物，面積10,025.54平方公尺
    ，應有部分375/10,000，及675建號之建物，面積181.07 平
    方公尺，應有部分574/10,000，有系爭買賣合約書及土地、
    建物登記謄本可證（見原審卷第8頁、第63-66頁），並有台
    北縣新店地政事務所98年11月26日北縣店地登字第09800176
    16號函送之系爭土地及系爭房屋所有權移轉登記申請書及契
    約書足稽（見本院卷第39-46 頁）。再參以上訴人抗辯買賣
    當時房地總價金並未將土地及房屋分開計價，為被上訴人所
    不爭執（見本院卷第27頁反面、第70頁反面），堪認系爭不
    動產買賣總價金1,258 萬元應包括系爭土地、系爭房屋及停
    車位在內。惟台灣省土木技師公會僅係就兩造發生糾紛之系
    爭房屋之五樓版、牆、樑進行採樣鑑定，有現場照片及採樣
    平面圖附於上開鑑定書內足稽，是被上訴人自不得主張就停
    車位部分（見本院卷第70頁背面）及土地部分一併減少買買
    價金。
八、雖被上訴人主張系爭土地部分僅占買賣總價金 之1/3，依買
    賣當時之土地價值計算，應僅為450萬元左右（見本院卷第7
    0頁背面），然為上訴人所否認。查系爭土地於96 年之公告
    土地現值為每平方公尺4萬6,200元，總面積為1557.81 平方
    公尺，上訴人之應有部分為1,900/100,000 ，依據公告土地
    現值計算，上訴人移轉登記予被上訴人之系爭土地應有部分
    之價值應為136萬7,446元（其計算式為：46,200元×1557.8
    1平方公尺×1,900/100,000＝1,367,446 元，元以下四捨五
    入），此有台北縣政府稅捐稽徵處土地增值稅繳款書可稽（
    見本院卷第43頁），而系爭房屋於96年之課稅現值為35萬6,
    200元，亦有96年契稅繳款書可稽（見本院卷第43、46 頁）
    ，兩者合計為172萬3,646元（其計算式為：1,367,446元+35
    6,200元＝1,723,646元），則系爭土地占系爭土地及房屋總
    值為79.33%（其計算式為：1,367,446元÷1,723,646元＝0.
    7933），而系爭房屋占系爭土地及房屋總值為20.67%。依兩
    造間成立之系爭買賣合約總價金1,258 萬元為準，再依上開
    房地之價值所占之比例計算結果，系爭土地之買賣價金應為
    997萬9,714元（其計算式為：12,580,000元×0.7933＝9,97
    9,714元），而系爭房屋之買賣價金應為260萬286 元（其計
    算式為：12,580,000元×0.2067＝2,600,286元）。
九、本院曾再次囑託台灣省土木技師公會依據其所鑑定之氯離子
    含量，進一步鑑定系爭房屋因氯離子含量過高所減損之價值
    ，然因被上訴人拒絕繳納鑑定費用（見本院卷第52頁、第62
    頁），並仍請求依其在原審所提出之柏登不動產估價師事務
    所估價報告書為據（見本院卷第62頁）。爰斟酌依據柏登不
    動產估價師事務所估價報告書所示，系爭房屋於氯離子含量
    超過標準時減損13.25%之價值，有該估價報告書可稽（見原
    審卷第45、46頁）。及依上所述，被上訴人不得就系爭土地
    部分及停車位部分請求減少價金後，認被上訴人所得請求減
    少系爭房屋之買賣價金應依上開所認定系爭房屋之買賣價金
    260萬286元乘以依據柏登不動產估價師事務所估價報告書所
    認為減損13.25%計算結果，應僅為34萬4,538 元（其計算式
    為：2,600,286元×13.25%＝344,538元）。至被上訴人所為
    逾此部分之請求，即屬無據。
十、從而，被上訴人依據民法第359 條瑕疵擔保減少價金請求權
    之規定，請求上訴人應給付34萬4,538 元及自起訴狀繕本送
    達之翌日即97年7月8日起至清償日止，按年息5%計算之利息
    部分，自屬應予准許；至逾上開金額部分（除確定部分外）
    之請求，即屬不應准許。原審就上開應准許部分所為上訴人
    敗訴之判決，並無不合，上訴論旨指摘原判決此部分不當，
    求予廢棄改判，為無理由；就上開不應准許部分，所為上訴
    人敗訴之判決，尚有未洽，上訴論旨指摘原判決此部分不當
    ，求予廢棄改判，為有理由。
十一、至兩造其餘之攻擊或防禦方法及未經援用之證據，經本院
      斟酌後，認為均不足以影響本判決之結果，自無逐一詳予
      論駁之必要，併此敘明。
據上論結，本件上訴為一部有理由，一部無理由，依民事訴訟法
第449條第1項、第450條、第79條，判決如主文。
中    華    民    國    99    年    8     月    31    日
                    民事第六庭
                        審判長法  官  林鄉誠
                              法  官  梁玉芬
                              法  官  張  蘭
正本係照原本作成。
不得上訴。
中    華    民    國    99    年    9     月    1     日
                              書記官  周淑靜

司法院資訊處製作；財團法人民間司法改革基金會備份。
